---
title: "Méthodologie pour attribuer un revenu aux ménages"
output:
  html_document: default
  pdf_document: default
---

```{r setup, include=FALSE}
knitr::opts_chunk$set(echo = TRUE,warning=FALSE)
```

# Introduction

Ce document a pour objectif de proposer une méthode pour l'ajout de la variable revenu à une population synthétique qui ne contient pas cette variable. En revanche, il est connu les déciles de cette variable pour certaines variables qualitatives. Cette méthode est implémentée en R. Elle est donnée sous la forme d'un exemple qui permet de tester différentes méthodologies. Dans la suite, nous présentons le cas d'étude, puis la méthodologie et enfin son application sur le cas étudié.

Règles d'écriture :
* les noms des scalaires sont en minuscule
* les noms des objets de dimensions supérieurs commencent par une majuscule
* les noms des fonctions commencent par deux majuscules

# Le cas d'étude
Le nombre d'individus de la population n ( n  doit être un multiple de 100) .

Nous générons une population synthétique avec deux variables qualitatives age de la personne de référence et taille du ménage.

Nous construisons un tableau de contingence qui croisent toutes les modalités des deux variables et qui contient pour chaque modalité croisée, sa proportion dans la population, le revenu moyen de cette proportion, l'écart type du revenu. A partir de ce tableau, nous allons générer la population synthétique en utilisant pour chaque modalitée croisée une loi normale tronquée entre le revenu minimum, rmin, et le revenu maximum, rmax. Ensuite, nous construisons les déciles associées à chaque modalité de chaque variable qualitative.

L'objectif de la méthodologie est de retrouver la variable renvenu à partir de la donnée de la population synthétique sans revenu d'une part et les déciles fournies pour chaque modalité.


## Tableau de contingence



Il y a 3 modalités pour l'age de la personne de référence et 4 modalités pour la taille du ménage.

```{r}
M_a=c('moins_de_30ans', '30-60ans','plus_de_60ans') # Modalite age
M_t=c('1', '2','3','4_et_plus') # Modalite taille
C=expand.grid(a=M_a,t=M_t,p=0,r=0,std=0) # tableau de contingence
n=100 # N doit être divisible par 100
rmin=5000
rmax=10*rmin
print(C)
```




 Hypothèse : Identité entre la personne de référende fiscale et la personne de référence du recensement


## Construction de la population synthétique avec son revenu

nous supposons 20% des ménages dont la personne de référence a entre 0 et 30 ans,
le revenu des ménages qui sont de taille 1 a une Moyenne de 12 000 et un ecart type de 3 000 avec Rmin et Rmax q.
Cette propriété de base varie selon la taille des ménage selon les régles suivantes

* 4/10 de taille 1 avec ce revenu
* 3/10 de talle 2 revenu x 2 + 1 000
* 2/10 de taille 3 revenu x 2 + 2 000
* 1/10 de taille 4 revenu x 2 + 3 000

```{r}
pa1=0.2 # proportion de personnes ayant l'age 1
ra1=12000
da1=1000
stda1=3000

C[C$a==M_a[1] & C$t==M_t[1],]$p=pa1*4/10
C[C$a==M_a[1] & C$t==M_t[1],]$r=ra1
C[C$a==M_a[1] & C$t==M_t[1],]$std=stda1

C[C$a==M_a[1] & C$t==M_t[2],]$p=pa1*3/10
C[C$a==M_a[1] & C$t==M_t[2],]$r=2*ra1+da1
C[C$a==M_a[1] & C$t==M_t[2],]$std=stda1

C[C$a==M_a[1] & C$t==M_t[3],]$p=pa1*2/10
C[C$a==M_a[1] & C$t==M_t[3],]$r=2*ra1+2*da1
C[C$a==M_a[1] & C$t==M_t[3],]$std =stda1

C[C$a==M_a[1] & C$t==M_t[4],]$p=pa1*1/10
C[C$a==M_a[1] & C$t==M_t[4],]$r=2*ra1+3*da1
C[C$a==M_a[1] & C$t==M_t[4],]$std=stda1

```


70% qui ont entre 30 et 60 ans
revenu de la taille 1 : Moyenne de 15 000 avec un ecart type de 4 000 avec Rmin et Rmax
* 1/10 de taille 1 avec ce  revenu
* 2/10 de talle 2 revenu x 2 + 2 000
* 3/10 de taille 3 revenu x 2 + 4 000
* 4/10 de taille 4 revenu x 2 + 6 000

```{r}
pa2=0.7 # proportion de personnes ayant l'age 2
ra2=15000
da2=2000
stda2=4000

C[C$a==M_a[2] & C$t==M_t[1],]$p=pa2*1/10
C[C$a==M_a[2] & C$t==M_t[1],]$r=ra2
C[C$a==M_a[2] & C$t==M_t[1],]$std=stda2

C[C$a==M_a[2] & C$t==M_t[2],]$p=pa2*2/10
C[C$a==M_a[2] & C$t==M_t[2],]$r=2*ra2+da2
C[C$a==M_a[2] & C$t==M_t[2],]$std=stda2

C[C$a==M_a[2] & C$t==M_t[3],]$p=pa2*3/10
C[C$a==M_a[2] & C$t==M_t[3],]$r=2*ra2+2*da2
C[C$a==M_a[2] & C$t==M_t[3],]$std =stda2

C[C$a==M_a[2] & C$t==M_t[4],]$p=pa2*4/10
C[C$a==M_a[2] & C$t==M_t[4],]$r=2*ra2+3*da2
C[C$a==M_a[2] & C$t==M_t[4],]$std=stda2

```



et 10% qui sont supérieur à 60 ans.
Moyenne de 13 000 ecart type de 5 000 avec Rmin et Rmax
* 4/10 de taille 1 avec ce revenu
* 4/10 de taille 2 revenu x2 + 1000
* 1/10 de taille 3 revenu x2 + 2000
* 1/10 de taille 4 revenu x3 + 3000

```{r}
pa3=0.1 # proportion de personnes ayant l'age 3
ra3=13000
da3=1000
stda3=5000

C[C$a==M_a[3] & C$t==M_t[1],]$p=pa3*4/10
C[C$a==M_a[3] & C$t==M_t[1],]$r=ra3
C[C$a==M_a[3] & C$t==M_t[1],]$std=stda3

C[C$a==M_a[3] & C$t==M_t[2],]$p=pa3*4/10
C[C$a==M_a[3] & C$t==M_t[2],]$r=2*ra3+da3
C[C$a==M_a[3] & C$t==M_t[2],]$std=stda3

C[C$a==M_a[3] & C$t==M_t[3],]$p=pa3*1/10
C[C$a==M_a[3] & C$t==M_t[3],]$r=2*ra3+2*da3
C[C$a==M_a[3] & C$t==M_t[3],]$std =stda3

C[C$a==M_a[3] & C$t==M_t[4],]$p=pa3*1/10
C[C$a==M_a[3] & C$t==M_t[4],]$r=2*ra3+3*da3
C[C$a==M_a[3] & C$t==M_t[4],]$std=stda3
 print(C)
```

A partir du tableau de contingence, C, la population synthétique est construite en utilisant la loi normale tronquée, fonction rtnorm du package msm.
Chaque individu de la population synthétique comprend un modalité d'age, a,  une modalité de taille, t, un revenu, r, et le revenu qui sera prêdit par notre modèle, rp.

*ATTENTION : le noyau du moteur aléatoire a été mis à 1 afin d'obtenir les mêmes résultats à chaque execution*


```{r}
library("msm")
set.seed(1)

Popp=c();
for (o in M_a) {
  for (oo in M_t){
    nn = round(n*C[C$a==o & C$t==oo,]$p,0)
    rr = C[C$a==o & C$t==oo,]$r
    stdd=C[C$a==o & C$t==oo,]$std
    Poppp=cbind(c(rep(o,nn)), c(rep(oo,nn)), c(round(rtnorm(nn, mean=rr, sd=stdd, lower=rmin, upper=rmax),0)), c(rep(0,nn)))
    Popp=rbind(Popp, Poppp)
  } # fin for oo
  } # fin for o
Pop=data.frame(a=as.factor(Popp[,1]),t=as.factor(Popp[,2]),r=as.integer(Popp[,3]), rp=as.integer(Popp[,4]) )
print(Pop)
```

## Construction des déciles

Les déciles correspondants à chaque modalité de chacune des variables qualitatives taille et age sont construits et sont rangés dans deux tableaux, D_a et D_t.

```{r}

# construction des déciles
nDec=4 # nombre de décile 4 = 0, 25% 50 % 100 % 10 = 0 10% 20% 30% 40% 50% 60% 70% 80% 90% 100%
Deciles=seq(from=0, to=1, length.out = (nDec+1))
pDec=Deciles[2]-Deciles[1]

# ce code est utilisé autant de fois qu'il y a des variables qualitatives, c'est la raison pour laquelle il est transformé en fonction
TAbleau_deciles=function(v,M,P=Pop,D=Deciles,rmini=rmin, rmaxi=rmax) # entree  variable qui est un caractère donnant le nom de la variable qualitative, vecteurs des modalités de la variable, population qui est un data frame décrit précedemment,Decile, rmin revenu minimal, rmax, revenu maximal
 {
# v="t"
# M=M_t
# P=Pop
# D=Deciles
# rmini=rmin
# rmaxi=rmax

  Da=c()

  for (o in M) {
    Data=P[P[[v]]==o,]$r
    Daa=c(as.integer(round(quantile(Data,D),0)))
    Da=rbind(Da,Daa)

  }

  Tab=data.frame(M)
  Tab$d0= as.integer(rmini)
  for (k in 2:length(D)) {
    varname=paste0("d", as.character(100*D[k]))
    Tab[[varname]]=Da[,k]
  }
  Tab$d100= as.integer(rmaxi)
  #names(Tab)[names(Tab)=='M']=v; J'ai retiré ceci afin de pouvoir fusionner plus facilement les tableaus dans la suite pour calculer le vecteur R

  Tab
} # fin fonction  construit decile

D_a=TAbleau_deciles(v="a",M=M_a)
D_t=TAbleau_deciles(v="t",M=M_t)
print(D_a)
print(D_t)
```





# Application

La probabilité des modalités croisées est directement donnée dans le tableau d'occurence.

*Amélioration : dans le code, il est supposé que toutes les modalités de toutes les variables ont des noms différents, ceci est à durcir.*

## Initialisation

Nous allons construire le vecteur des revenus R dont les éléments sont les bornes des intervalles rk. Puis, nous construisons une fonction permettant de calculer les probablités du revenu connaissant les déciles en nous basant sur notre hypthèse principale d'approximation linéaire entre les déciles fournis.

Construction du vecteur R
```{r}
D_at= rbind(D_a, D_t)
D_at$V=c(rep("a",length(M_a)),rep("t",length(M_t)) )

D_atn = D_at[, names(D_at)!="M" & names(D_at)!="d0" & names(D_at)!="d100" & names(D_at) != "V"]
D_mat=as.matrix(D_atn)
D_vat=as.vector(D_mat)
R_unsorted=c(rmin, c(D_vat),rmax)
Rw=sort(R_unsorted, decreasing = FALSE)
R=Rw
# dr=1 # incrément minimal entre deux élément de R
# nRw=length(Rw)
# R=Rw[1]
# k=1
# for (j in 2:nRw) {
#   if ( Rw[j] > (R[k]+dr) ){
#       R=rbind(R,Rw[j])
#       k=k+1
#   }
#   } # fin pour j





```
Construction de la fonction proba qui donne la probabilité de l'intervalle d'un revenu connaissant sa modalité
```{r}
proba=function(m,r_inf=rmin,r_sup=rmax,D=D_at,p=Deciles){ #
  nd =dim(D)[2] # nombre de colonnnes
  D_r=as.double(D[D[,1]==m,names(D)!="M" & names(D) != "V"])#distribution revenu
  p_inf=approx(D_r,p, xout=r_inf, method="linear", ties="ordered")$y
  p_sup=approx(D_r,p, xout=r_sup, method="linear", ties="ordered")$y
  as.double(p_sup-p_inf)
}

```


# Une deuxième  technique

$$ Max \; -\sum_{i,j} P( a_i \text{ et } t_j  \text{ et }  r) \ln(P( a_i \text{ et } t_j  \text{ et }  r)) $$
sous les contraintes

$$ \sum_{r} P( a_i \text{ et } t_j  \text{ et }  r) = P( a_i \text{ et } t_j) $$
et

$$ \sum_{i} P(a_i \text{ et } t_j \text{ et } r) = P(r | a_i) P(a_i)$$

```{r nouvelle-methodo}

# Nouvelle méthodologie


# construction des contraintes ; 
# les probabilités sont classés dans l'ordre suivant
# a1 b1 r1
# a2 b1 r1
# a1 b2 r1
# a2 b2 r1
# a1 b1 r2
# a2 b1 r2
# etc.

# somme_sur_r P(ai et ti et r) = P(ai et tj)
# construction des etas
C[C$a==M_a[1] & C$t==M_t[2],]$p
N_mod=c(length(M_a), length(M_t), length(R)-1)  # vecteur du nombre  de modalité-
n_at= N_mod[1]*N_mod[2]                         # nombre  de modalités qualitatives
n_deg=N_mod[1]*N_mod[2]*N_mod[3];               # nombre de degrés de liberté 

# construction de la matrice des moments sur les modalités
Mom_mod=matrix(rep(0, n_at*n_deg), nrow=n_at,ncol=n_deg)
Eta_mod=matrix(rep(0,n_at), nrow=n_at, ncol=1)
indice=matrix(rep(0,), nrow=1,ncol=N_mod[3])
for( k in 1:N_mod[3]){
  indice[k]=1+(k-1)*n_at
}

for( j in 1:N_mod[2]){
  for(i in 1:N_mod[1]){
    k=i+(j-1)*N_mod[1]
    Mom_mod[k,indice+(k-1)]=rep(1,N_mod[3])
    Eta_mod[k]=C[C$a==M_a[i] & C$t==M_t[j],]$p
  }
}

# construction de la matrice des moments sur les revenus

CAlc_lig_rev<- function(modalite,  rmin, rmax ){
ligne=matrix(rep(0, n_deg), nrow=1,ncol=n_deg)
for( k in 1:N_mod[3]){
for( j in 1:N_mod[2]){
for( i in 1:N_mod[1]){
l=i+(j-1)*N_mod[1]+(k-1)*N_mod[2]*N_mod[1]
if(( (as.character(M_a[i]) == as.character(modalite)) | (as.character(M_t[j]) == as.character(modalite)) ) & ( (R[k]>=rmin) & (R[k]<=rmax) )){
  ligne[l]=1
  }
  else {
  }
} # fin pour k
} # fin pour j
} # fin pour i 
return(ligne)
} # fin function CAlc_lig_rev

n_cont_rev=nDec*(N_mod[1]+N_mod[2])
Eta_rev=matrix(rep(pDec, n_cont_rev), nrow=n_cont_rev, ncol=1) 
l=1;
for(i in 1:nrow(D_at)){
  modalite=D_at$M[i]
  p_modalite=sum(C[( (as.character(C$a) == modalite) | (as.character(C$t) == modalite) ),]$p)
 for( k in 1:nDec ){
  rmin=D_at[1+k]
  rmax=D_at[1+k+1]
  if( (i==1) & (k==1) ){
  Mom_rev=CAlc_lig_rev(modalite, rmin, rmax)
 }else{
  Mom_rev=rbind(Mom_rev,CAlc_lig_rev(modalite, rmin, rmax))
 }
 Eta_rev[l]=Eta_rev[l]*p_modalite
 l=l+1
} # fin pour k
} # fin pour i




# test sans prendre en compte les contraintes sur le revenu
Mom = rbind(matrix(rep(1,n_deg),nrow=1,ncol=n_deg), Mom_mod)
Eta = rbind(1,Eta_mod)

# test en ne prenant que les contraintes sur le revenu
Mom = rbind(matrix(rep(1,n_deg),nrow=1,ncol=n_deg), Mom_rev)
Eta = rbind(1,Eta_rev)

# en prenant toutes les contraintes
Mom = rbind(matrix(rep(1,n_deg),nrow=1,ncol=n_deg), Mom_mod, Mom_rev)
Eta = rbind(1,Eta_mod, Eta_rev)

A=qr(t(Mom))
I=A$pivot[1:A$rank]


# vérification que le système est compatible
library(boot) # POV 14 septembre pour avoir la fonction simplexe
 M=dim(Mom[I,])
    mc=M[2] # nombre de colonne, c'est aussi le nombre de variable
    ml=M[1] 
    Coef_objectif=c(rep(0,mc), rep(1,ml)) # fonction objectif
    Id=diag(rep(1,ml))
    M_equation= cbind(Mom[I,], Id)
    result=simplex(
      a=Coef_objectif,
      A3=M_equation, #contraines
      b3=Eta[I])
    #if (abs(result$value)<tol_compatibilite) { break}
#POV test du 13 octobre 2020  Mom[I,]%*%result$soln[1:264]-Eta[I]

tol_compatibilite <- 1e-8 ; # tolérance sur la compatibilité du système (vérifier )

if(abs(result$value)>tol_compatibilite){
      print(" système incompatible")
      indice_contrainte_violee=which.max(result$soln[seq(mc+1,mc+ml)]) #voir la contrainte qui déconne le plus (voir dans les 16 dernières, voir ce qui déconne le plus)
     break } else{
  print("système compatible")}


    
    
p_init=rep(as.double(1/n_deg), n_deg)

# voir article2004Entropy-PolmehtPaperArchive.pdf 
# Entropy optimization  : computer implementation of  the maxent and mixent principles
# Rogerio Silva de Mattos
# Alvaro Veigo

# Nous sommes faces à un problème numérique
# Le hessien atteint des conditionnements égaux à 10^91
# même si on limite le hessien, les exponentielles explosent !!!
# Une solution est d'utiliser la solution compatible, calculer des lambda et partir de ces lambda ?
# c'est, peut-être, indiqué dans l'article...A vérifier

pov_minxent.multiple<-function (q, G, eta,lambda) 
{
fk<-function (lambda, q, G, eta) 
{
     lambda0<-log(sum(q*exp(-lambda%*%G[-1,])))
     (q * exp(-lambda0)*exp(-lambda %*% G[-1,]))%*% t(G) - eta # POV : voir article maxent
}

    lambda0 <- log(sum(q * exp(-lambda * G[-1, ])))
    repeat {
        lambda_old <- lambda
        lambda0 <- log(sum(q * exp(-lambda_old %*% G[-1, ])))
        f_old = fk(lambda_old, q = q, G = G, eta = eta)
        dev.ent <- (q * exp(-lambda0) * exp(-lambda_old %*% G[-1, 
            ])) %*% t(G)
        pg <- c(q * exp(-lambda0) * exp(-lambda_old %*% G[-1, 
            ]))
        cov.ent <- cov.wt(t(G), wt = pg, method = "ML", cor = FALSE)
        hess.ent <- cov.ent$cov
        W <- hess.ent[-1, -1]
        Go <- solve(W)
        lambda <- lambda_old + f_old[, -1] %*% Go
        #browser() # POV pour faire un break dans le code
        if (max(abs(lambda - lambda_old)) < 1e-08) 
            break
    }
    out.lj <- list(estimates = lambda, infmat = Go)
    lambda <- out.lj$estimates
    lambda0 <- log(sum(q * exp(-lambda %*% G[-1, ])))
    pi_solve <- (q * exp(-lambda0) * exp(-lambda %*% G[-1, ]))
    list(Langrangians= c(lambda0,lambda) , Estimates=pi_solve)
}



Sortie=pov_minxent.multiple(q=p_init,G=Mom[I,],eta=Eta[I],lambda=rep(0, length(I)-1))  


# Quitting from lines 528-624 (methodologie_revenue_menage.Rmd) 
#Error in if (any(wt < 0) || (s <- sum(wt)) == 0) stop("weights must be non-negative and not all zero") : 
#  missing value where TRUE/FALSE needed
#Calls: <Anonymous> ... withVisible -> eval -> eval -> minxent.multiple -> cov.wt
#Execution halted

```




