---
title: "Méthodologie pour attribuer un revenu aux ménages"
output:
  html_document: default
  pdf_document: default
---

```{r setup, include=FALSE}
knitr::opts_chunk$set(echo = TRUE)
```

La bonne version est une combinaison de la version qui est sur le macbook air et de celle qui est sur github !!!!

# Introduction

Ce document a pour objectif de proposer une méthode pour l'ajout de la variable revenue à une population synthétique qui ne contient pas cette variable. En revanche, il est connu les déciles de cette variable pour certaines variables qualitatives. Cette méthode est implémentée en R. Elle est donnée sous la forme d'un exemple qui permet de tester différentes méthodologies. Dans la suite, nous présentons le cas d'étude, puis la méthodologie et enfin son application sur le cas étudié.

Règles d'écriture : 
les noms des scalaires sont en minuscule
les noms des objets de dimensions supérieurs commencent par une majuscule
les noms des fonctions commencent par deux majuscules

# Le cas d'étude: 
Le nombre d'individus de la population est n qui doit être un multiple de 100. 

Nous générons une population synthétique avec deux variables qualitatives age de la personne de référence et taille du ménage. 

Nous construisons un tableau de contingence qui croisent toutes les modalités des deux variables et qui contient pour chaque modalité croisée, sa proportion dans la population, le revenu moyen de cette proportion, l'écart type du revenu. A partir de ce tableau, nous allons générer la population synthétique en utilisant pour chaque modalitée croisée une loi normale tronquée entre le revenu minimum, rmin, et le revenu maximum, rmax, 

```{r}
M_a=c('moins_de_30ans', '30-60ans','plus_de_60ans') # Modalite age
M_t=c('1', '2','3','4_et_plus') # Modalite taille
C=expand.grid(a=M_a,t=M_t,p=0,r=0,std=0) # tableau de contingence
n=100 # N doit être divisible par 100
rmin=5000
rmax=10*rmin
print(C)
```




sur l'iris, en faisant l'hypothèse de l'identité entre la personne de référende fiscale et la personne de référence du recensemsent, nous supposons 20% des ménages dont la personne de référence a entre 0 et 30 ans, 
le revenu des ménages qui sont de taille 1 a une Moyenne de 12 000 et un ecart type de 3 000 avec Rmin et Rmax qui. Cette propriété de base varie selon la taille des ménages

4/10 de taille 1 avec ce revenu 
3/10 de talle 2 revenu x 2 + 1 000
2/10 de taille 3 revenu x 2 + 2 000 
1/10 de taille 4 revenu x 2 + 3 000

```{r}
pa1=0.2 # proportion de personnes ayant l'age 1
ra1=12000 
da1=1000
stda1=3000

C[C$a==M_a[1] & C$t==M_t[1],]$p=pa1*4/10 
C[C$a==M_a[1] & C$t==M_t[1],]$r=ra1 
C[C$a==M_a[1] & C$t==M_t[1],]$std=stda1

C[C$a==M_a[1] & C$t==M_t[2],]$p=pa1*3/10 
C[C$a==M_a[1] & C$t==M_t[2],]$r=2*ra1+da1
C[C$a==M_a[1] & C$t==M_t[2],]$std=stda1

C[C$a==M_a[1] & C$t==M_t[3],]$p=pa1*2/10 
C[C$a==M_a[1] & C$t==M_t[3],]$r=2*ra1+2*da1
C[C$a==M_a[1] & C$t==M_t[3],]$std =stda1

C[C$a==M_a[1] & C$t==M_t[4],]$p=pa1*1/10 
C[C$a==M_a[1] & C$t==M_t[4],]$r=2*ra1+3*da1
C[C$a==M_a[1] & C$t==M_t[4],]$std=stda1

```


70% qui ont entre 30 et 60 ans
revenu de la taille 1 : Moyenne de 15 000 avec un ecart type de 4 000 avec Rmin et Rmax
1/10 de taille 1 avec ce  revenu 
2/10 de talle 2 revenu x 2 + 2 000
3/10 de taille 3 revenu x 2 + 4 000 
4/10 de taille 4 revenu x 2 + 6 000

```{r}
pa2=0.7 # proportion de personnes ayant l'age 2
ra2=15000
da2=2000
stda2=4000

C[C$a==M_a[2] & C$t==M_t[1],]$p=pa2*1/10 
C[C$a==M_a[2] & C$t==M_t[1],]$r=ra2 
C[C$a==M_a[2] & C$t==M_t[1],]$std=stda2

C[C$a==M_a[2] & C$t==M_t[2],]$p=pa2*2/10 
C[C$a==M_a[2] & C$t==M_t[2],]$r=2*ra2+da2
C[C$a==M_a[2] & C$t==M_t[2],]$std=stda2

C[C$a==M_a[2] & C$t==M_t[3],]$p=pa2*3/10 
C[C$a==M_a[2] & C$t==M_t[3],]$r=2*ra2+2*da2
C[C$a==M_a[2] & C$t==M_t[3],]$std =stda2

C[C$a==M_a[2] & C$t==M_t[4],]$p=pa2*4/10 
C[C$a==M_a[2] & C$t==M_t[4],]$r=2*ra2+3*da2
C[C$a==M_a[2] & C$t==M_t[4],]$std=stda2

```



et 10% qui sont supérieur à 60 ans.
Moyenne de 13 000 ecart type de 5 000 avec Rmin et Rmax
4/10 de taille 1 avec ce revenu
4/10 de taille 2 revenu x2 + 1000
1/10 de taille 3 revenu x2 + 2000
1/10 de taille 4 revenu x3 + 3000

```{r}
pa3=0.1 # proportion de personnes ayant l'age 3
ra3=13000
da3=1000
stda3=5000

C[C$a==M_a[3] & C$t==M_t[1],]$p=pa3*4/10 
C[C$a==M_a[3] & C$t==M_t[1],]$r=ra3 
C[C$a==M_a[3] & C$t==M_t[1],]$std=stda3

C[C$a==M_a[3] & C$t==M_t[2],]$p=pa3*4/10 
C[C$a==M_a[3] & C$t==M_t[2],]$r=2*ra3+da3
C[C$a==M_a[3] & C$t==M_t[2],]$std=stda3

C[C$a==M_a[3] & C$t==M_t[3],]$p=pa3*1/10 
C[C$a==M_a[3] & C$t==M_t[3],]$r=2*ra3+2*da3
C[C$a==M_a[3] & C$t==M_t[3],]$std =stda3

C[C$a==M_a[3] & C$t==M_t[4],]$p=pa3*1/10 
C[C$a==M_a[3] & C$t==M_t[4],]$r=2*ra3+3*da3
C[C$a==M_a[3] & C$t==M_t[4],]$std=stda3
 print(C)
```

A partir du tableau, C, la population synthétique est construite en utilisant la loi normale tronquée, fonction rtnorm du package msm.
Chaque individu de la population synthétique comprend un modalité d'age, a,  une modalité de taille, t, un revenu, r, et le revenu qui sera prêdit par notre modèle, rp.

ATTENTION : le noyau du moteur aléatoire a été mis à 1 afin d'obtenir les mêmes résultats à chaque execution


```{r}
library("msm")
set.seed(1)

Popp=c();
for (o in M_a) {
  for (oo in M_t){
    nn = round(n*C[C$a==o & C$t==oo,]$p,0)
    rr = C[C$a==o & C$t==oo,]$r
    stdd=C[C$a==o & C$t==oo,]$std
    Poppp=cbind(c(rep(o,nn)), c(rep(oo,nn)), c(round(rtnorm(nn, mean=rr, sd=stdd, lower=rmin, upper=rmax),0)), c(rep(0,nn)))
    Popp=rbind(Popp, Poppp)
  } # fin for oo 
  } # fin for o
Pop=data.frame(a=as.factor(Popp[,1]),t=as.factor(Popp[,2]),r=as.integer(Popp[,3]), rp=as.integer(Popp[,4]) )
print(Pop)
```
Les déciles correspondants à chaque modalité de chacune des variables qualitatives taille et age sont construits et sont rangés dans deux tableaux, D_a et D_t.

```{r}

# construction des déciles
Deciles=(1:9)/10

# ce code est utilisé autant de fois qu'il y a des variables qualitatives, c'est la raison pour laquelle il est transformé en fonction
TAbleau_deciles=function(v,M,P=Pop,D=Deciles,rmini=rmin, rmaxi=rmax) # entree  variable qui est un caractère donnant le nom de la variable qualitative, vecteurs des modalités de la variable, population qui est un data frame décrit précedemment,Decile, rmin revenu minimal, rmax, revenu maximal
 {
# v="t"
# M=M_t
# P=Pop 
# D=Deciles
# rmini=rmin
# rmaxi=rmax

  Da=c()
  
  for (o in M) {
    Data=P[P[[v]]==o,]$r
    Daa=c(as.integer(round(quantile(Data,D),0))) 
    Da=rbind(Da,Daa)
    
  }
  
  Tab=data.frame(M)
  Tab$d0= as.integer(rmini)
  for (k in 1:length(D)) {
    varname=paste0("d", as.character(100*D[k]))
    Tab[[varname]]=Da[,k]
  }
  Tab$d100= as.integer(rmaxi)
  #names(Tab)[names(Tab)=='M']=v; J'ai retiré ceci afin de pouvoir fusionner plus facilement les tableaus dans la suite pour calculer le vecteur R
  
  Tab
} # fin fonction  construit decile

D_a=TAbleau_deciles(v="a",M=M_a)
D_t=TAbleau_deciles(v="t",M=M_t)
print(D_a)
print(D_t)
```



# Méthodologie

Note : dans la suite r signifie : le revenu est égal à r. a signie : l'age de la personne de référence du ménage est égale à la modalité a. t signifie la taille du ménage est égale à la modalité t. 

Nous souhaitons connaitre la loi du revenu sachant que la taille du ménage est t et l'age de la personne du ménage est a. Ce qui s'écrit mathématiquement :

$$ P(r \; | \; (\text{a et t})) $$
Nous utilisons la notation P pour probabilité alors que c'est une densité de probabilité qui est plutôt noté f. Dans la suite, cette fonction de densité sera discrétisé, la notation P sera, alors, la notation naturelle.


L'hypothèse principale est que nous supposons une approximation linéaire entre deux déciles. Concrêtement, si le revenu correspondant au decile à 20 % est de 10 000 euros et que le revenu correspondant au décile à 30 % est 15 000 euros, nous supposerons que les revenus obeissent à une loi uniforme enter 10 000 euros et 15 000 euros dont l'intégrale entre ces deux bornes vaut 0.1. Ceci est une hypothèse qui ne correspond pas à la façon dont nous avons construit les revenus. Les revenus ont été construits à partir d'une loi gaussienne tronquée.

En appliquant le théorème de Bayes, nous obtenons

$$P(r \; | \; (\text{a et t}))=P((\text{a et t}) \; | \; r) \frac{P(r)}{P(\text{a et t})}$$
Une interprétation de cette formule est la suivante. Si le revenu est indépendant de la taille du ménage et de l'age du ménage, la loi de probabilité pour les modalités croisées correspondant à la loi de probabilité générale des revenus. Sinon, cette loi de probabilité est modulée par le rapport entre la probabilié des modalités croisées connaissant r et la probabilité de la modalité croisé. Nous verrons par la suite que la probabilité des modalités croisées connaissant r est, elle même, calculée à partir des probabilités des modalités croisés modifiées pour tenir compte des informations fournies par les déciles.

Une règle de trois sur la population synthétique permet  de connnaitre
$$P(\text{a et t})$$
La connaissance des déciles sur le revenu et la proportion de chacune des modalité permet de connaitre P(r)
$$P(r) = \sum_i P(r| a_i)P(a_i)$$
On peut aussi faire le calcul avec les modalités sur la taille : 

$$P(r) = \sum_j P(r| t_j)P(t_j)$$
Il est intéressant de comparer ces deux lois de probabilités. C'est un sujet à discuter.

Ensuite, il faut estimer 
$$P((\text{a et t}) \; | \; r)$$
Pour cela, nous allons utiliser la méthodologie de l'entropie croisée : nous allons considérer que cette probabilité doit être la plus proche de P(a et t)
tout en respectant les lois de probabilités issus des  déciles P(r sachant a)t P(r schant t) en faisant une interpolation linéaire entre les déciles suivant l'hypothèse principale. Ce qui s'écrit


$$ Min \; -\sum_{i,j} P( a_i \text{ et } t_j) \; | \; r) \ln(P(a_i \text{ et } t_j)) $$
Sous les contraintes
$$\sum_{j} P( a_i \text{ et } t_j \; | \; r) = P(a_i \; | \; r) = P(r \; | \; a_i)\frac{P(a_i)}{P(r)}  $$
et
$$  \sum_i P( a_i \text{ et } t_j \; | \; r) = P(t_j \; | \; r)= P(r \; | \; t_j)\frac{P(t_j)}{P(r)} $$

Dans notre cas d'étude, il y a 12 degrés de liberté et 7 contraintes. 


Cependant, nous n'allons pas résoudre ce problème d'optimisation pour tous les revenus r. Nous construisons un vecteur de revenu, R, qui concatène tous les revenus correspondants à tous les déciles. Ce vecteur de revenu est trié depuis rmin jusqu'à rmax qui correspond à une discrétisation de la variable revenue. Entre chaque élément successif du vecteur revenu, il n'y a pas d'information supplémentaire que celle contenu dans les deux bornes du revenu.


Comme il y a 7 modalités, cela correspond à 62 optimisation (7x9-1 + les deux intervalles avec rmin et rmax)... Les optimisations sont proches les unes des autres, nous pourrions, dans un second temps, améliorer le temps de calcul... A discuter



Une fois cette optimisation efffectuée, nous connaitrons 

$$P(rk \; | \; (\text{a et t})) \text{ avec } rk = [R(k-1), R(k)] \; \forall \; k$$
Pour une modalité, nous avons une loi de probabilité sur le revenu. Nous tirons alors au hasard un intervalle, rk, et nous tirerons alors au hasard au sein de cet intervalle.


# Application

La probabilité des modalités croisées est directement donnée dans le tableau d'occurence.

Amélioration : dans le code, il est supposé que toutes les modalités de toutes les variables ont des noms différents, ceci est à durcir

Construction du vecteur R
```{r}
D_at= rbind(D_a, D_t)
D_at$V=c(rep("a",length(M_a)),rep("t",length(M_t)) )

D_atn = D_at[, names(D_at)!="M" & names(D_at)!="d0" & names(D_at)!="d100" & names(D_at) != "V"]
D_mat=as.matrix(D_atn)
D_vat=as.vector(D_mat)
R=c(rmin, c(D_vat),rmax)
R=sort(R, decreasing = FALSE)




```
Construction de la fonction proba qui donne la probabilité de l'intervalle d'un revenu connaissant sa modalité
```{r}
proba=function(m,r_inf=rmin,r_sup=rmax,D=D_at){ #
  p=(0:10)/10
  nd =dim(D)[2] # nombre de colonnnes
  D_r=as.double(D[D[,1]==m,names(D)!="M" & names(D) != "V"])#distribution revenu
  p_inf=approx(D_r,p, xout=r_inf, method="linear", ties="ordered")$y
  p_sup=approx(D_r,p, xout=r_sup, method="linear", ties="ordered")$y
  as.double(p_sup-p_inf)
}
  


```

Utilisation de minxent(q, G, eta, lambda)

Arguments
q 	a priori distribution.
G 	matrix of moment vector functions.
eta 	vector of moment constraints.
lambda 	initial points for langrangian multipliers.
```{r}
library(minxent)
r1=R[1]
r2=R[2]
p_at=as.double(C$p) ; # P(a et t) directement donné par la matrice de contingence
na = length(M_a)
nt = length(M_t)
nlib=na*nt # nombre de degrés de liberté

Moment=matrix(rep(0, (na+nt+1)*nlib), nrow=na+nt+1,ncol=nlib)
Moment[1,]=as.double(rep(1,nlib))
Eta=matrix(rep(0,na+nt+1), nrow=na+nt+1, ncol=1)
Eta[1]=as.double(1)
k=1

D_at$p=rep(0,na+nt)
for (m in D_at$M) {
  k=k+1
  v=D_at$V[k-1]
  p_r_m=proba(m,r_inf=r1,r_sup=r2,D=D_at[, names(D_at)!="p"]) # probabilité de ce revenu sachant la modalité m mais il faut enlever la colonne rajoutée dans D_at, ceci est à améliorer
  
  if (v=="a") {
    toto = C[C$a == m,]
    I=as.integer(row.names(toto))
    p_m=sum(toto$p)
    }
  else {
    toto = C[C$t == m,]
    I=as.integer(row.names(toto))
    p_m=sum(toto$p)
  } # fin si nous ne somme pas dans une modalité qui appartient à l'age, donc nous somme dans une modalité qui appartient à la taille
D_at$p[k-1]=p_r_m*p_m
Moment[k,I]= rep(1, length(I))
} # fin de la boucle sur toutes le modalités de toutes les variables

# pour calculer eta, il faut connaite p_r qu peut être calculé selon a, c'est p_r_a ou selon t, c'est p_r_t, ceci est à réfléchier

p_r_a_m= D_at[D_at$V=="a",]$p
p_r_a=sum(p_r_a_m)
Eta[2:(na+1)]=p_r_a_m/p_r_a

p_r_t_m= D_at[D_at$V=="t",]$p
p_r_t=sum(p_r_t_m)
Eta[(na+2):(na+nt+1)]=p_r_t_m/p_r_t



# minxent ne gère pas les chutes de rang... Nous pourrions les gérer intelligemment, il faut réfléchir, en attendant

A=qr(t(Moment))
I=A$pivot[1:(A$rank-2)]
p_at_r=minxent.multiple(q=p_at,G=Moment[I,],eta=c(Eta[I]),lambda=c(rep(0,A$rank-3)))$Estimates

  
  

```






